臺灣高等法院刑事裁定
111年度聲字第1658號
聲明異議人
即  受刑人  吳淨馳


上列聲明異議人即受刑人因偽造有價證券等案件，對於臺灣臺北
地方檢察署檢察官執行之指揮（98年度執字第4725號、中華民國
107年8月23日北檢泰節107執聲他1634字第1079071518號函）聲
明異議，本院裁定如下：
    主  文
聲明異議駁回。
    理  由
一、聲明異議意旨略以：聲明異議人即受刑人吳淨馳（下稱聲請
    人）前因最高法院98年度台上字第3870號為有罪判決，因未
    到案執行，臺灣臺北地方檢察署（下稱臺北地檢署）以98年
    度執字第4725號對聲請人進行通緝，然檢察官認應依修正後
    刑法第84條規定，適用修正後行刑權時效對聲請人予以執行
    ，而非以舊法計算時效，並在聲請人提出異議後依然不改。
    依照最高法院95年度第8次刑庭會議決議及最高法院95年度
    第21次刑庭會議決，聲請人之犯罪日期係在民國89年，90年
    已繫屬法院接續審理中，且追訴權時效在90年就已進行，依
    刑法第2條從舊從輕做新舊法比較，應適用修正前刑法第84
    條，修正後刑法第84條之時效大幅增加，故聲請人之通緝時
    效應依照刑法第2條第1項做新舊法比較，全部整體適用修正
    前刑法第84條規定，爰依刑事訴訟法第484條具狀聲明異議
    云云。
二、按受刑人或其法定代理人或配偶，以檢察官執行之指揮為不
    當者，得向諭知該裁判之法院聲明異議；法院應就異議之聲
    明裁定之，刑事訴訟法第484條、第486條分別定有明文。準
    此，受刑人聲明異議之客體，應以檢察官執行之指揮為限；
    亦即受刑人就刑之執行或其方法，認檢察官之指揮不當者，
    始得向諭知該裁判之法院聲明異議，資以救濟。又所謂「檢
    察官執行之指揮不當」，係指檢察官有積極執行指揮之違法
    及其執行方法有不當等情形而言（最高法院106年度台抗字
    第549號裁定意旨參照）。次按刑罰執行，由檢察官依指揮
    書附具之裁判書為之；受死刑、徒刑或拘役之諭知，而未經
    羈押者，檢察官於執行時，應傳喚之；傳喚不到者，應行拘
    提；前項受刑人，得依第76條第1款及第2款之規定，逕行拘
    提，及依第84條之規定通緝之，刑事訴訟法第457條第1項、
    第458條、第469條第1項、第2項分別定有明文。是檢察官對
    於受判決確定之受刑人傳喚、拘提、通緝，僅係依同法第46
    9條為刑罰執行前之強制處分而已，屬執行前之先行程序，
    受刑人既尚未到案接受刑罰之執行，即非可認係檢察官之執
    行指揮，自無對之聲明異議之餘地（最高法院104年度台抗
    字第601號、105年度台抗字第629號裁定意旨參照）。又按
    對於各種訴訟行為所作成之決定或作為有所不服時，其救濟
    方式有提起抗告、準抗告、聲明異議等，當事人對於應適用
    何種救濟程序或未能清楚辨明，故於司法實務運作上，就所
    受理當事人之請求、聲明或聲請案，應不受其所用詞文拘束
    ，仍應尋繹其意涵，探求真意，而後依法律規定處理。
三、經查：
  ㈠按刑事訴訟法第484條該條所稱「諭知該裁判之法院」，乃指
    對被告之有罪判決，於主文內實際宣示其主刑、從刑之裁判
    而言，若判決主文並未諭知主刑、從刑，係因被告不服該裁
    判，向上級法院提起上訴，而上級法院以原審判決並無違誤
    ，上訴無理由，因而維持原判決諭知「上訴駁回」者，縱屬
    確定之有罪判決，但因對原判決之主刑、從刑未予更易，其
    本身復未宣示如何之主刑、從刑，自非該條所指「諭知該裁
    判之法院」（最高法院79年台聲字第19號判例意旨參照）。
    查聲請人因偽造文書案件，經本院以97年度上更㈡字第558號
    撤銷原判決，判處有期徒刑2年，嗣經最高法院以98年度台
    上字第3870號駁回上訴確定等情，有本院被告前案紀錄表在
    卷可查，是本院為刑事訴訟法第484條所稱之「諭知該裁判
    之法院」，對本件具有管轄權，先予敘明。
  ㈡聲請人之刑事聲明異議狀載明，應適用修正前刑法第84條行
    刑權時效之規定，認臺北地檢署檢察官執行指揮不當云云。
    然查，聲請人因偽造文書案件，經本院以97年度上更㈡字第5
    58號撤銷原判決，判處有期徒刑2年，嗣經最高法院於98年7
    月9日以98年度台上字第3870號駁回上訴確定，嗣因聲請人
    經傳喚、拘提均未到案執行，臺北地檢署乃發布通緝，現仍
    在通緝中等情，業經本院調閱上開刑事案卷查核無誤，並有
    上開各該判決、本院被告前案紀錄表在卷可參。是聲請人迄
    今仍未到案執行而仍由臺北地檢署發布通緝中，則檢察官自
    亦無從製作執行指揮書，尚難認有何「檢察官指揮執行處分
    」之存在。聲請人聲明異議，聲請本院裁定適用修正前刑法
    第84條規定，即於法未合。況按刑法施行法第8之1條規定：
    於中華民國94年1月7日刑法修正施行前，其追訴權或行刑權
    時效已進行而未完成者，比較修正前後之條文，適用最有利
    於行為人之規定。故刑法對於行刑權時效之規定如有修正而
    需依刑法第2條規定比較新舊法時，需以行刑權時效業已開
    始進行而未完成者，始有比較新舊法之餘地；倘刑法之修正
    係在裁判確定即行刑權時效開始起算之前，依上開法條之規
    定，即無需比較新舊法。查聲請人所犯偽造文書案件（最高
    法院98年度台上字第3870號），係於98年7月9日確定，是聲
    請人所犯上開案件之行刑權，係在95年7月1日刑法施行後始
    發生，依刑法施行法第8之1條之規定，自無需比較新舊法，
    逕依修正後刑法第84條規定計算其行刑權之時效期間。聲請
    人認應施用修正前刑法第84條規定，亦有誤會。
  ㈢另聲請人主張其向臺北地檢署檢察官聲請撤銷通緝云云，雖
    非其聲明異議主旨欄所指聲明異議之標的，然聲請人既在刑
    事聲明異議狀事實及理由欄予以指摘，並檢附相關函文，探
    其真意，應有爭執其聲請撤銷通緝未獲准允一事。查聲請人
    向臺北地檢署檢察官聲請撤銷通緝，經臺北地檢署以107年8
    月23日北檢泰節107執聲他1634字第1079071518號函覆，略
    謂所處有期徒刑2年之判決確定日為98年7月9日，其行刑權
    時效應適用新法規定，聲請人聲請撤銷通緝，礙難准允等語
    ，有上開函文在卷可參（見本院卷第9頁）。臺北地檢署檢
    察官雖函覆聲明異議人，通知其聲請撤銷通緝礙難准允。然
    檢察官就聲請人址設臺中市○○區○○00號之住所及當時陳報址
    設新北市○○區○○街000號2樓之居所傳喚到案執行，聲請人均
    無故不到案執行，復經囑託拘提無著，乃通緝聲明異議人，
    此經本院調閱上開刑事案卷查核無誤。本件既無撤銷通緝之
    事由，執行檢察官未予撤銷通緝，自無違法或不當可言。聲
    明異議人以檢察官執行之指揮不當為由，聲明異議，亦無理
    由。
四、綜上所述，本件並無檢察官執行之指揮為違法或其執行方法
    不當之情形，聲明異議人聲明異議，為無理由，應予駁回。
據上論斷，應依刑事訴訟法第486 條，裁定如主文。
中　　華　　民　　國　　111 　年　　7 　　月　　8 　　日
                  刑事第九庭    審判長法　官  潘翠雪
                                      法　官  俞秀美
                                      法　官  陳俞婷
以上正本證明與原本無異。
如不服本裁定，應於收受送達後五日內向本院提出抗告狀。
                                      書記官  李政庭
中　　華　　民　　國　　111 　年　　7 　　月　　8 　　日